【裁判字號】    97,簡上,1221
【裁判日期】    971217
【裁判案由】    妨害名譽
【裁判全文】
臺灣板橋地方法院刑事判決            97年度簡上字第1221號
上  訴  人  臺灣板橋地方法院檢察署檢察官
上  訴  人  乙○○
即  被  告
選任辯護人  周彥憑  律師
上列上訴人因被告妨害名譽案件，不服本院97年度簡字第2773號
中華民國97年8 月21日第一審判決（聲請案號：97年度偵字第25
25號），提起上訴，本院管轄之第二審合議庭判決如下：
    主  文
上訴駁回。
    事實及理由
一、本件經本院合議庭審理結果，認原審簡易判決認被告乙○○
    所為，係犯刑法第310 條2 項之加重誹謗罪，予以判處拘役
    50日，暨諭知易科罰金之標準，及依法減刑後，減為拘役25
    日，暨諭知易科罰金之標準，認事用法及量刑均無不當，應
    予維持，爰引用如附件原審判決書記載之事實、證據及理由
    。
二、檢察官上訴意旨略以：告訴人甲○○以被告所為數次誹謗犯
    行，應係另行起意，而非接續犯，原審用法顯有不當，又告
    訴人為一教師，被告所為已令渠服務之學校師生、員工及家
    長盡知被告散布之不實言論，故遭異樣眼光，非但造成渠名
    譽受損，且因渠承受強大之精神壓力，致罹患睡眠障礙，是
    原審所量之刑，顯屬過輕，不足懲儆被告，故求為撤銷原判
    決，另為適法之裁判等語。至被告則以：其係因於民國94年
    8 月間在電腦網路聊天室認識案外人黃勇原，旋而交往，嗣
    其發覺黃勇原乃隱瞞伊已婚身分，深感感情遭騙，心靈受創
    甚鉅，並引發創傷後壓力症候群等病徵，而因案外人蔡時菁
    亦與其發生相同不幸，乃因一時氣憤，而在蔡時菁所設電腦
    網路留言版中回覆電腦網路上之文字，致誹謗告訴人，其至
    感懊悔，然因其無犯罪前科，且係出於感情糾紛，一時誤觸
    法網，期能與告訴人和解，獲判緩刑，以啟自新等語，據為
    上訴理由。
三、按行為人之數行為於同時同地或密切接近之時地實施，侵害
    同一之法益，各行為之獨立性極為薄弱，依一般社會健全觀
    念，在時間差距上，難以強行分開，在刑法評價上，以視為
    數個舉動之接續施行，合為包括之一行為予以評價，較為合
    理，則屬接續犯，而為包括之一罪，最高法院86年台上字第
    3295號判例意旨可資參照。查本件被告實行之誹謗犯行，乃
    於96年3 月18日晚間9 時26分許，在臺北縣中和市○○街49
    8 號9 樓居所，及於同日晚間9 時49分許、同日晚間10時11
    分許，在臺北縣三重市○○○路30號5 樓住處（聲請簡易判
    決處刑書漏載此住處部分）所為，其前後3 次犯罪舉動，所
    欲侵害之法益同一，雖分於2 處為之，但其先後時間至為密
    接，且依此利用電腦網路所犯之手段特性而論，雖可謂實行
    事實上之數行為，然猶以評價為法律上之一行為，始屬妥適
    ，是為接續犯，要非犯意各別而行為互殊之法律上數行為，
    原審判決認係接續犯之實質上一罪，論理上，並無違誤。而
    告訴人以渠經醫師診斷為睡眠障礙、衰弱性精神官能症，係
    因壓力過大、情緒不穩所致，固提出德和中醫診所診斷證明
    書為憑，惟渠上開病徵，究否確因被告之前述行為所致，尚
    無證據可資為據。至被告雖主觀上願與告訴人和解，惟迄本
    院審理終結前，仍未與告訴人達成和解，是原審判決審酌其
    係因感情糾紛，一時衝動，在電腦網路上散布毀損告訴人名
    譽之訊息，就其行止未經深思熟慮，率爾為之，及盱衡其犯
    罪目的、動機、手段、所生危害暨未與告訴人達成和解等一
    切情狀，予以量處拘役50日，暨諭知易科罰金之標準，並按
    中華民國九十六年罪犯減刑條例規定，減其宣告刑二分之一
    ，原審判決認事用法，核無不合，量刑亦屬適當，是上訴人
    等所執前詞，提起上訴，均無理由，皆應予駁回。
據上論斷，應依刑事訴訟法第455 條之1 第1 項、第3 項、第36
8 條、第373 條，判決如主文。
本案經檢察官黃佳權到庭執行職務。
中    華    民    國    97    年    12    月    17    日
                刑事第一庭  審判長法  官  王復生
                                  法  官  陳世旻
                                  法  官  朱敏賢
以上正本證明與原本無異。
本件不得上訴。
                                  書記官  李郁禎
中    華    民    國    97    年    12    月    18    日
附件：
臺灣板橋地方法院刑事簡易判決          97年度簡字第2773號
聲  請  人  臺灣板橋地方法院檢察署檢察官
被      告  乙○○  女  42歲（民國○○年○月○○日生）
                    住臺北縣三重市○○○路30號5樓
                    身分證統一編號：Ｚ000000000號
上列被告因妨害名譽案件，經檢察官聲請簡易判決處刑（九十七
年度偵字第二五二五號），本院判決如下：
    主  文
乙○○散布文字，指摘足以毀損他人名譽之事，處拘役伍拾日，
，如易科罰金，以新臺幣壹仟元折算壹日，減為拘役貳拾伍日，
，如易科罰金，以新臺幣壹仟元折算壹日。
    事實及理由
一、乙○○前與黃勇原為男女朋友關係，因不滿黃勇原與甲○○
    交往，明知網路上之留言版可為不特定之多數人點閱，係屬
    不特定多數人得以共見共聞之場所，竟基於意圖散布於眾之
    誹謗犯意，於民國九十六年三月十八日下午九時二十六分許
    、同日下午九時四十九分許、同日下午十時十一分許，在臺
    北縣中和市○○街四九八號九樓及臺北縣三重市○○○路三
    十號五樓住處利用網際網路連線至雅虎奇摩交友網站，在其
    以帳號ｗｉｎｎｙ４８３１（交友編號：Ｍ0000000
    號、暱稱「依依」）為名義所註冊申請之「依依－交友檔案
    留言版」 (網址為http：//tw.match.yahoo.com/profile?
    op=mesg&id=personals-1ls-0000000000-000000&cm=1&b=16
    ，http：//tw.match.yahoo.com/profile?op=mesg&id=pers
    onals-1ls-0000000000-000000&cm=1&b=17） 中公開回覆「
    紫色水菁」（紫色水菁為蔡時菁於奇摩交友網站上之匿稱，
    蔡時菁涉犯誹謗部分，另案偵辦中）之留言，接續指摘「甲
    ○○還曾經領過最佳女童軍獎，我真的很不屑，這種表裏不
    一的老師，真是后里國中的恥辱，女童軍的精神，不就是人
    飢己飢、人溺己溺嗎，而她呢，把自己的快樂，建築在黃勇
    原的妻兒家人身上，也叫優良女童軍，真這樣，滿街都是了
    啦，今天的捷運之狼不也該頒一個，我真心希望，他們快點
    受到該有的懲罰」、「... 甲○○自稱，她和黃勇原同居三
    年多，在三～四個（月）前分手了，試問，分手了，為何黃
    勇原留給警員的聯絡電話，卻是甲○○的手機號碼，試問，
    我們的緊急聯絡人，不都留家人的嗎，他怎麼不留太太的，
    不留屏東家人的，卻是留那不知羞恥的女人的呢，真是偉大
    的女童軍，滿嘴的仁義道德，這樣的謊言也說得出口，他們
    當大家都是傻子，這樣的品德，教育學生要品學兼優，又該
    如何讓學生們心服口服，真是品學兼～憂～呢」、「.....
    我一個行動電話可以用了將近十五年，怎麼甲○○和黃勇原
    ，卻一天到晚換電話，不做虧心事，夜半不怕鬼敲門，除非
    ... 如此心虛惶恐，所為何事，兩個教書不力的老師，一個
    是星期一上午和星期五下午不排課，一個星期五下午不排課
    （不得已：因為后中週一上午第一節是班會），就別的老師
    倒霉，該把課都排到七、八節，該把課都排到週一上午和週
    五下午，每個多領的班導津貼，卻總是不顧學生的死活，我
    們不就是擔心孩子的突發狀況嗎，不然，又何必有班導的編
    制，為后里國中三○三班學生們，為永平國中二一一班學生
    們，默哀吧」（下稱網路刊登之文字）等對甲○○道德形象
    、人格評價、社會地位俱屬負面貶抑之不實內容之文字，藉
    由雅虎奇摩交友網站之留言版登載於網際網路上，使不特定
    之多數人得以瀏覽而散布之，足以毀損甲○○名譽。嗣甲○
    ○之友人於九十六年九月三日瀏覽上開網站，看見上開文字
    後，將之列印並告知甲○○，甲○○遂報警處理，始悉上情
    。案經甲○○訴由臺中縣政府警察局移送臺灣板橋地方法院
    檢察署檢察官偵查聲請簡易判決處刑。
二、訊據被告乙○○固坦承於上揭時、地在雅虎奇摩交友網站交
    友留言版上發表如事實欄所載指摘告訴人甲○○與黃勇原同
    居等內容之文字，惟矢口否認有何誹謗犯行，辯稱：伊只是
    要警告告訴人不要受黃勇原欺騙，且在伊網誌內抒發情緒而
    已，該留言係加上密碼，非屬不特定多數人得以共見共聞，
    又伊寫的都是事實，未構成加重誹謗云云。經查：
  (一)被告利用電腦連接網際網路，於雅虎奇磨交友網站上之留言
    版上，發表上揭「網路刊登之文字」之事實，除據被告自承
    屬實外，亦據告訴人於警詢、偵查及本院審理中指述明確，
    與證人蔡時菁於警詢、偵查中之證詞互核相符，復有告訴人
    所提供之該網頁列印資料、ｗｉｎｎｙ４８３１奇摩交友帳
    號註冊資料、上線登入存取網路通訊ＩＰ位址、ＩＳＰ業者
    寬頻網路申設者資料各一份在卷可稽。
  (二)被告於警詢時供承：「（問：以上你所留言之文章是否任何
    人都可上網登錄ＹＡＨＯＯ奇摩平台『交友』網站，依依－
    交友檔案留言版裡瀏覽？）是的，任何人不用密碼都可以登
    錄瀏覽我所留之文章」等語；證人蔡時菁於偵查中亦證稱：
    「這個版面是可以公開也可私密，我們公開目的是怕郭老師
    是受害者，我們怕他執迷不悟，所以用詞比較強烈。」等語
    ，並有卷附之該網頁列印資料顯示「依依公開回覆」為據。
    被告於上揭雅虎奇摩交友網站留言版之留言回覆，雖可分為
    「公開」及「私密」性質，公開回覆係指「所有的網友都能
    看得到」，私密回覆則係指「只有留言版的擁有人及該筆留
    言的留言者才能看得到」，暱稱依依之交友留言版留言之內
    容，為屬「公開回覆」性質，故一般網友均可逕行點閱瀏覽
    之，此亦經本院發函向香港商雅虎資訊股份有限公司臺灣分
    公司查證明確，有卷附該公司九十七年七月四日雅虎資訊（
    九七）字第○九一六號函一份可資參照，是被告係在公開留
    言版上留言，該留言版係屬不特定多數人得以共見共聞之場
    所，且上揭留言亦可為不特定之網友點閱，被告於偵查時、
    本院審理中復以該留言版係不公開云云為辯，應係事後為圖
    免罪責之詞，顯與事實不符，被告明知在該網站刊登之文字
    ，可由登入之不特定人隨時點閱，竟仍發表上揭文字，自有
    將上述事項散布於眾之意圖及行為甚明。
  (三)被告上揭「網路刊登之文字」之留言，涉及告訴人甲○○與
    案外人黃勇原同居、把快樂建築於黃勇原妻兒、不顧學生死
    活、係屬表裏不一、教學不力之老師等節，文字內容對告訴
    人道德形象、人格評價、社會地位，均屬負面、貶抑之評價
    ，依一般社會通念，已足以毀損告訴人之名譽，且留言中充
    斥訕罵之文字，顯非單純警告告訴人之意，此亦與告訴人於
    本院審理中指訴：被告留言部分妨害伊名譽，對伊造成傷害
    ，伊教學亦受影響等語相符。又被告僅空言指陳其於留言版
    上留言之內容均係真實，然未舉出足資證明為真實之證據，
    縱被告與黃勇原及甲○○間有感情問題，尚不能僅憑藉被告
    之單方指摘即證明被告所言均屬真實。被告明知上情，仍逕
    以上揭文字指摘告訴人，已足減損一般人對於告訴人之社會
    評價，顯有詆毀告訴人名譽之故意。綜上，本案事證明確，
    被告犯行堪以認定，應依法論科。
三、按被告為上揭「網路刊登之文字」之留言，涉及告訴人與案
    外人黃勇原同居、不顧學生死活、係屬表裏不一、教學不力
    之老師等節，文字內容指摘告訴人道德形象、人格評價、社
    會地位，且造成負面、貶抑之評價，依一般社會通念，已足
    以毀損告訴人之名譽。核被告所為，係犯刑法第三百十條第
    二項之加重誹謗罪。被告散布誹謗告訴人之文字，其先後三
    次舉動，在時間及空間上均具有密切之關連性，且係侵害同
    一法益，無非係在同一討論期間，欲達同一目的之接續動作
    ，在主觀上顯係基於一貫之犯意，核屬接續犯之性質，應論
    以接續犯之實質上一罪。爰審酌被告因感情糾紛一時衝動、
    在網路上任意散布毀損他人名譽之訊息，對其所造成之影響
    未經深思熟慮、率爾為之，其犯罪之目的、動機、手段、所
    生危害，犯後否認犯行，並設詞狡飾，毫無悔意，迄未與告
    訴人達成和解等一切情狀，量處如主文所示之刑，並依刑法
    第四十一條第一項前段之規定，諭知易科罰金之折算標準。
    末按刑法第三百十條第二項之加重誹謗罪為即成犯，於散布
    行為完成時犯罪即屬成立，所散布之文字圖畫繼續存在，乃
    狀態之繼續，並非行為之繼續，此有最高法院九十年度台非
    字第三○○號判決可供參照，是被告為上揭誹謗行為之時間
    係在九十六年三月十八日，雖所刊登之文字於同年九月三日
    始為告訴人所發覺，依上揭判決見解，行為即已完成，誹謗
    罪已經成立，事後所散布之文字繼續存在經告訴人發覺，乃
    狀態之繼續，並非行為之繼續，是被告犯罪時間係在九十六
    年四月二十四日之前，合於中華民國九十六年罪犯減刑條例
    之規定，應依該條例第二條第一項第三款、第七條規定，減
    其宣告刑二分之一。
四、依刑事訴訟法第四百四十九條第一項、第三項，刑法第三百
    十條第二項、第四十一條第一項，刑法施行法第一條之一，
    中華民國九十六年罪犯減刑條例第二條第一項第三款、第七
    條，逕以簡易判決處刑如主文。
五、如不服本判決，得自收受送達之日起十日內向本院提出上訴
    狀，上訴於本院第二審合議庭（須附繕本）。
中    華    民    國    97    年    8     月    21    日
                  臺灣板橋地方法院刑事第十八庭
                              法  官  王綽光
上列正本證明與原本無異。
                              書記官  許清秋
中    華    民    國    97    年    8     月    25    日
附錄本案論罪科刑法條：
刑法第三百十條
意圖散布於眾，而指摘或傳述足以毀損他人名譽之事者，為誹謗
罪，處一年以下有期徒刑、拘役或五百元以下罰金。
散布文字、圖畫犯前項之罪者，處二年以下有期徒刑、拘役或一
千元以下罰金。對於所誹謗之事，能證明其為真實者，不罰。但
涉於私德而與公共利益無關者，不在此限。


司法院資訊處製作；財團法人民間司法改革基金會備份。
